【裁判字號】    92,重上更(五),157
【裁判日期】    921230
【裁判案由】    懲治盜匪條例
【裁判全文】
臺灣高等法院臺南分院刑事判決          九十二年度重上更(五)字第一五七號  Ｇ
      上  訴  人  臺灣臺南地方法院檢察署檢察官
      被      告  己  ○  ○
      指定辯護人  本院公設辯護人  丙  ○  ○
右上訴人因被告違反懲治匪條例案件，不服臺灣臺南地方法院八十四年度訴字第三
二一號中華民國八十四年四月二十六日第一審判決（起訴案號：臺灣臺南地方法院檢
察署八十三年度偵字第一○四一三號），提起上訴，經最高法院第四次發回更審，本
院判決如左：
      主      文
上訴駁回。
      理      由
一、公訴意旨略以：被告己○○共同基於不法所有之概括犯意，夥同三名不詳姓名之
    男子，於民國（下同）八十三年九月八日下午，在屏東縣東港鎮新基高中前，先
    竊取被害人簡場所有車牌號碼ＷＩ─二一五五號小客車，得手後駕駛該車至台南
    市，復於同日晚上九時許，共同在台南縣仁德鄉○○路○段三○九號旁竊取蔡進
    德所有車牌號碼ＴＲ─六三八一號小貨車，四人並分乘二輛車至台南縣永康市○○○路十六巷口前等候經營銀樓生意之戊○○，準備搶劫金飾，嗣等候至九時二
    十分許，戊○○駕車搭載其妻庚○○、女兒丁○○路過，己○○等人即戴帽及口
    罩駕駛前開小客車超前並緊急煞車，擋住戊○○駕駛之小客車，另一部小貨車則
    自後擋住，使戊○○無法倒車，己○○等四人分持刀棍下車將車窗打破，並毆打
    戊○○、庚○○，使其等不能抗拒，搶走裝有金飾三百多兩之行李箱，己○○等
    人得手後共乘前開小客車離去，小貨車則遺留在現場。戊○○遭搶後，經向警報
    案，為警循線查獲，並尋得小客車及小貨車，又扣得球棒一支、帽子三頂及口罩
    二個。因認被告己○○涉有（廢止前）懲治盜匪條例第五條第一項第一款、刑法
    第三百二十一條第一項第四款之罪嫌云云。
二、按犯罪事實應依證據認定之，無證據不得推定其犯罪事實。又不能證明被告犯罪
    者，應諭知無罪之判決，刑事訴訟法第一百五十四條、第三百零一條第一項分別
    定有明文。再按認定被告有罪之事實應憑證據；如未能發現相當之證據，或證據
    不足以證明，自不能以推測或擬制之方法，以為裁判之基礎；且認定事實所憑之
    證據，其為訴訟上之證明，須達於通常一般人均不致有所懷疑，而得確信其為事
    實之程度者，始得據為有罪之認定；倘其證明尚未達到此一程度，而有合理之懷
    疑存在時，尚難為有罪之認定基礎；苟積極證據不足為不利於被告事實之認定時
    ，即應為有利於被告之認定，更不必有何有利之證據（最高法院七十六年台上字
    第四九八六號判例參照）。申言之，證據資料在證據法則上尚有對被告有利之存
    疑時，如無法依客觀方法排除此項合理之可疑時，依「罪疑利益歸被告原則」，
    不得以此項證據資料作為有罪判決之依據，此為當然之法理。再者，事實審法院
    對於證據之取捨，依法雖有自由判斷之權，然積極證據不足證明犯罪事實時，被
    告之抗辯或反證縱屬虛偽，仍不能以此資為積極證據應予採信之理由（最高法院
    三十年上字第四八二號判例意旨參照），故被告否認犯罪事實所持之辯解縱使不
    能成立，如無積極證據足以證明其犯罪行為，自不能以推測或擬制之方法以為裁
    判之基礎，亦即被告並無自證無罪之義務，此乃無罪推定之原則。
三、公訴人認被告己○○涉有前揭強盜、竊盜等罪嫌，無非係以被害人庚○○之指認
    及證人乙○○、張正文之供述為其論據。被告己○○固坦承於八十三年九月九日
    曾至台南載工具一節，惟堅詞否認有任何強盜或竊盜之犯行，並辯稱：庚○○係
    經營銀樓，因我曾受僱在他先生經營的消防工程行工作，所以他才指認我，但我
    們原住民晚上看起來都長得差不多，她可能誤指。八十三年九月九日我才到台南
    載工具，同年月八日上午我是至花蓮縣玉里養護所上班，上午十一時三十分下班
    ，與乙○○去吃午餐；吃完午餐乙○○載我回去睡午覺，下午二時多，再回到玉
    里養護所上班，我簽到後，就在工地睡覺，甲○○未看到我，就把我的簽到劃掉
    ，後來我做了半個鐘頭，因工具沒有了，我與乙○○、張正文就決定休息，遂離
    開玉里養護所。我與乙○○決定去做「國際樂器行」之工作，我先回去載太太去
    領錢，於當日下午五時許再至乙○○住處，與乙○○一起至上開樂器行，因樂器
    行之門關著，乃回到乙○○家中；至晚上九時許，我與乙○○又去樂器行，但門
    還是關著，二人遂在路邊攤吃了麵及臭豆腐，回到古楓家時已是晚上十時許；我
    絕無偷車或強盜等語。經查：
  (一)被害人庚○○固於警訊時及偵查中均堅指係被告己○○涉犯本件強盜罪嫌，於警
    訊時指稱：歹徒一共有四名，都是男生，戴帽子口罩，其中一人因把口罩取下，
    對我說不要動，我有看清楚他的面貌，是我以前離職之人「阿忠」（指被告）。
    因為他有將口罩取下，對我喊不要動，聲音與「阿忠」一樣，面貌及體型也都一
    樣，「阿忠」當時拿著球棒打玻璃，並用槍指著我。因為己○○於口罩拿下之間
    ，被我認出，因此拿刀刺我重要部位，想致我於死地。當時即是己○○持一支棒
    球棒，擊破我車右前車窗玻璃後，並持槍指著我，我極力反抗，並喊救命，己○○用槍指著我說不要動。己○○臉型很特別，眼睛很大，像山地人，很好認，且
    與我很熟，所以我可以確認等語（見警卷第三頁反面、第四頁、第五頁反面、第
    六頁反面），又於偵查中指稱：我有看到一個把口罩拿下來之人，也就是拿槍對
    著我之人，其他三人沒有看清楚。他以前在我先生公司上班，他拿下口罩時，有
    說不要動，不要動，我就知道是己○○等語（見偵查卷第二十九頁反面、第三十
    頁正面），惟另一與被害人庚○○同在被搶現場看到脫口罩之搶匪之被害人戊○○於警訊時僅指稱：（當日）歹徒一共有四名，都是男生，戴帽子、口罩，其中
    一人因把口罩取下對我們說不要動，然後在我駕駛旁來了一名歹徒手持尖刀和球
    棒，身高約一七0公分，體重約七十公斤左右，短髮，面目清秀，國語口音。(在
    我旁的歹徒）先打破前方玻璃，因我知道搶劫，所以我打後退擋倒退，倒退時撞
    到後方TR -6381自小客車，無法動彈，然後該歹徒持球棒打破駕駛旁玻璃，拉我
    出來，．．等語（見警卷第七頁反面、第八頁正面），又於偵查中指稱：當天我
    九點（晚上）打烊，把東西放在後座車上，我載太太、女兒開車回去，到復國二
    路，有一台克萊斯勒從我左後方開到我前面緊急煞車，我停車倒車，後面一輛小
    貨車擋住去路，前車下來三人，拿木棒打破前窗、左右二窗的玻璃，靠近我這邊
    的那個人搶鑰匙，要開後門，因拔不出鑰匙，就拿木棒打手腳，之後拿出尖刀，
    此時坐在小貨車後面那個人（指第四明歹徒）說不用鑰匙，就跑過來，扳開我前
    後移動車位的開關，打開後車箱，搶走黑色行李箱，．．．我沒有看到己○○，
    攻擊我的人有蒙面等語（見偵查卷第二十八頁反面、第二十九頁正面），是則，
    由被害人庚○○、戊○○二人之上開指陳案發情節，可知歹徒一共有四名，都是
    男生，戴帽子、口罩，案發時一名在後面之貨車，三名從前車下來拿木棒打破前
    窗、左右二窗的玻璃，此三名其中僅一名脫下口罩說「不要動」，而依案發現場
    照片所示被害人之座車左右側車窗的玻璃各有一處破裂痕跡無訛，然駕駛座之旁
    座正前的車玻璃僅有一處破裂痕跡，亦即僅有一處遭擊打，此有照片在卷足憑（
    見警卷第二十三頁），就此係由何名歹徒持棒棍擊打，被害人庚○○指稱係「是
    己○○持一支棒球棒，擊破我車右前車窗玻璃」、「己○○臉型很特別，眼睛很
    大，像山地人，很好認」，被害人戊○○則指稱係「在我駕駛旁來了一名歹徒手
    持尖刀和球棒，身高約一七０公分，體重約七十公斤左右，短髮，面目清秀，國
    語口音。(在我旁的歹徒)先打破前方玻璃」、「我沒有看到己○○，攻擊我的人
    有蒙面」，二人所指已有不一，已難盡信為實。且被害人庚○○、戊○○二人均
    指其中僅一名脫下口罩說「不要動」，然被害人庚○○卻指稱係「是己○○持槍
    指著我，因為他有將口罩取下，對我喊不要動，我極力反抗，並喊救命」，被害
    人戊○○則指稱係「（當日）歹徒一共有四名，都是男生，戴帽子、口罩，其中
    一人因把口罩取下對我們說不要動，我沒有看到己○○」，二人所指復不一致，
    已令人難以採取。再者，被告供承曾在被害人庚○○開設之銀樓店後面之消防工
    程行工作四個月，亦曾至被害人戊○○、庚○○住處工作二次（見上更二卷第三
    十頁反面），此為被害人戊○○、庚○○二人所不否認，則以被告曾任被害人戊○○、庚○○之員工，自與被害人戊○○、庚○○二人熟識，被害人戊○○既已
    看見歹徒中一人把口罩取下說不要動，又豈有認不出是否為被告之理？再者，被
    告既與被害人等熟識，於行搶時當格外謹慎，以防任何可能被識出之處，其惟恐
    遭識破後難逃法網已有不及，焉有僅被告一人脫下口罩，其餘共犯則否，使被害
    人庚○○有看清並認出係熟識之被告之理？以上均與常情有違，足徵被害人庚○○指稱被告己○○涉犯本件強盜罪嫌，已有疑義。且本院前審再質之被害人庚○○時，被害人庚○○僅供稱：當時直覺是被告，聲音已聽不出來等語（見上更二
    卷第四十一頁），而本院更三審調查時亦稱：我看應該是他等語（見本院重上更
    三卷第九十九頁），所陳均係其主觀之認知或僅係其直覺，均無法肯定係被告己○○涉犯本件強盜罪嫌，故被害人庚○○之指訴存有瑕疵。又證人朱小平雖於警
    訊時供稱：「我剛好路過看見歹徒正準備逃走之際，並有看見歹徒。」（見警卷
    第十一頁），於指認被告時陳稱：「看起來很像，但他戴上警方查扣的帽子及口
    罩後，就是他，一模一樣‧‧‧」（見警卷第十一頁反面），惟於檢察官偵訊時
    指認被告稱：「體態很像，但我沒有看到臉不敢確認，且當時車燈照過來。」（
    見偵查卷第二十一頁反面），嗣於本院更三審調查時則證稱：「‧‧‧我去警局
    指認時，認為被告的形狀很像歹徒，‧‧‧他們的面目無法看清，只能憑外型指
    認，我與我太太覺得被告的體型與歹徒相似，‧‧‧」、「（問：歹徒眼、臉、
    五官都無法看見？）是的，當地很暗。」等語（見本院重上更三卷第八十三頁）
    ，觀之證人朱小平所言，當時很暗，其並未看見歹徒之長相，僅憑體型指認被告
    即為歹徒，則其指認非無瑕疵，並不足採為斷罪之依據。
  (二)證人乙○○固於八十三年九月二十一日檢察官偵查中證稱：「八十三年九月八日
    未與被告一起上班，被告早上八點多至九點間，至玉里養護所工地向我說他要到
    台南載工具，就離開了。」、「當天沒有再見到他。」等語；惟亦證稱：「我記
    得有一天，早上有上班，做到下午，再到國際樂器行做改修水管，當時約下午二
    點多。」、「與被告到國際樂器行工作及被告說到台南拿工具不是同一天，是隔
    二天，做樂器行的工作在前面，他要到台南的當天早上，他去工地找我，說要到
    台南載工具，並說有警察到他家去找他，是他媽媽打電話告訴他。」、「如果被
    告說與我去國際樂器行工作之日是九月八日，時間沒有錯。」、「去樂器行當天
    早上，我與謝某及老闆小舅子、一、二個學徒，先到玉里養護所工作到十一點半
    左右下班，我與被告吃飯，之後我回去睡覺，下午二點又去上班，約二點多就沒
    有工具，我約被告去國際樂器行自己拿工作，他說要先回家帶老婆領錢，再去找
    我；四點多又來，我們去工作，去國際樂器行，做到六、七點回來，當天晚上我
    回家等我爸爸，回來後我們一起去載水，又去國際樂器行，因門關著，就去吃蚵
    仔麵線及一盤臭豆腐，之後就回家了。」、「當天是幾號忘記了，是他來台南拿
    工具之前。」等語；嗣於同年十一月十八日偵查中又證稱：「九月八日下午與被
    告到國際樂器行修水管，但屋主不在。」、「被告於去國際樂器行隔天早上說要
    到台南來。」、「九月八日當天，與被告一起工作，到下午六、七點，之後他就
    回家了。」等語，再經本院此次審函囑臺灣花蓮地方法院訊問證人乙○○證稱：
    我於偵查中前後證詞不一，是因當時沒有工作紀錄，且事隔多年，我忘記了，我
    只記得曾發生過這些事，但無法記得是那一天。我記得有一次去國際樂器行看工
    地就離開，隔天或隔二天就動工，我們是與樂器行老闆接洽，他已搬走，我也不
    記得他的姓名。被告有無於八十三年九月八日下午去上班，我不記得。我無法憑
    記憶確認八十三年九月八日當天情形等語，有該地院九十二年七月十七日訊問筆
    錄一份附本院此次審卷足稽；是依證人乙○○上開前後證述內容觀之，證人乙○○就其於何日與被告己○○同至國際樂器行工作，並不十分確定，惟可確定者，
    係證人乙○○與被告到國際樂器行工作之日在前，而被告向乙○○說要到台南拿
    工具之日在後，且被告要到台南的當天早上，曾至工地找乙○○，告訴乙○○要
    到台南載工具，並說有警察到他家去找他，是他媽媽打電話告訴他的等情。再參
    酌證人張正文於偵查中亦證稱：「九月八日上午，伊與被告一起在玉里養護所工
    作，下午被告與乙○○去做他們自己的工作，當天他有跟伊講九日要到台南帶工
    具回來，不上班。」等語（見偵查卷第五十一頁）；及在玉里養護所之工作記錄
    表中，被告於九月八日上、下午原均有簽到，下午部分則經人劃掉，且於九月六
    日、七日兩天亦均全天在該養護所工作，有該每日工作表附卷可稽（見偵查卷第
    五十六至五十八頁）；暨警員於本案發生後始循線查知屏東縣恆春鎮○○路○段
    三一八號被告母親何高春妹住處，被告之母於九月九日上午七時餘打電話告知被
    告有警察找一事（見警卷第二頁反面被告筆錄），再經本院更二審函囑臺灣花蓮
    地方法院訊問玉里養護所之被告前僱主甲○○亦證實：被告於八十三年九月八日
    下午未上班（見上更二卷第九十二頁）各節；對照被告於警訊時及檢察官初訊中
    之詳細供述情節相互觀之，被告於八十三年九月八日上午在玉里養護所上班，下
    午除載其妻領錢外，則與證人乙○○至國際樂器行工作，被告確自八十三年九月
    八日上午起至下午六、七時許止，與證人乙○○在花蓮一節，應無疑義。雖被告
    於警訊時稱其載妻子到郵局領錢，與證人即被告之妻李雅芳於偵查時陳稱被告帶
    其去鴻德醫院領錢不符，惟被告復於偵查時供稱：「‧‧‧載我太太去玉里鴻德
    醫院領錢，我太太單獨進去領錢‧‧‧」（見偵查卷第九頁反面），再於本院前
    審調查時供稱：「我先回去載我太太去領錢，去鴻德醫院領錢，‧‧‧」（見本
    院重上更卷第六十七頁）等語，觀其於偵查及本院陳述之情節較警訊時為詳細，
    且與證人李雅芳所述相符，是其載李雅芳去鴻德醫院領錢一節，應可確信；又證
    人甲○○證稱：「九月八日下午趕工，我去找工人包括己○○也沒來，‧‧‧」
    （見上更二卷第九十二頁），所供九月八日下午非無工作與被告於警訊時所稱至
    下午三時已無工作並不相符，然詳究其情，被告所稱無工作應是指因無工具而無
    法工作，此觀之被告與證人乙○○於偵查中之陳述，自可明白，從而被告警訊時
    無工作之陳述與證人甲○○之證詞，尚無牴觸；況證人乙○○於本院更三審調查
    時陳稱：「下午只是去樂器行接洽而已，還要再準備材料，沒有動工。」（見本
    院重上更三卷第一一四頁），可知其於偵查時所稱與被告去國際樂器行工作，做
    到六、七點回來，應是指去接洽工作而言，並非實際有進行工作，而被告於警訊
    時雖稱樂器行鎖門，無法進入工作，然其應是指進入實質動手工作而言，此與證
    人乙○○前揭所述，亦無違背，應堪採信。
  (三)本件依卷內資料顯示，案發時間為八十三年九月八日晚上，案發後發現被告是兇
    嫌之一，立即報警偵查，被告之母親知悉後，即於翌日（九月九日）早上七點多
    打電話予被告，被告即趕回台南，而於當晚（九月九日晚上十時許）為警帶回訊
    問，有警卷可參，而據卷附被告及證人乙○○、張正文之玉里養護所之工作記錄
    表所示，被告及證人乙○○、張正文於九月八日上午均有簽到上班，下午部分證
    人乙○○、張正文均未簽到，被告則是簽到後經人劃掉，有該每日工作表附卷可
    稽（見偵查卷第五十八頁），參酌證人乙○○在檢察官偵訊作證稱：「與被告去
    國際樂器行工作那天早上，我與謝某及老闆小舅子、一、二個學徒，先到玉里養
    護所工作到十一點半左右下班，我與被告吃飯，之後我回去睡覺，下午二點又去
    上班，約二點多就沒有工具，我約被告去國際樂器行，自己拿工作，他說要先回
    家帶老婆領錢，再去找我；四點多又來，我們去工作，去國際樂器行，做到六、
    七點回來，當天晚上我回家等我爸爸，回來後我們一起去載水，又去國際樂器行
    ，因門關著，就去吃蚵仔麵線及一盤臭豆腐，之後就回家了。」、「九月八日下
    午與被告到國際樂器行修水管，但屋主不在。」、「被告於去國際樂器行隔天早
    上說要到台南來。」、「九月八日當天，與被告一起工作，到下午六、七點，之
    後他就回家了。」等語，再參酌證人張正文於偵查中亦證稱：「九月八日上午，
    伊與被告一起在玉里養護所工作，下午被告與乙○○去做他們自己的工作，當天
    他有跟伊講九日要到台南帶工具回來，不上班。」等語，足徵被告於八十三年九
    月八日上午與證人乙○○、張正文在玉里養護所上班，下午則與證人乙○○至國
    際樂器行，於翌日九月九日才回台南，亦核與上述警卷資料被告確於九月九日回
    台南之日期相符，故被告與證人乙○○非於八十三年九月七日下午至國際樂器行
    工作，應可確定。至證人乙○○在檢察官偵訊作證稱：「與被告去國際樂器行工
    作那天早上，我與謝某及老闆小舅子、一、二個學徒，先到玉里養護所工作到十
    一點半左右下班，我與被告吃飯，之後我回去睡覺，下午二點又去上班，約二點
    多就沒有工具，我約被告去國際樂器行自己拿工作。」以被告與證人乙○○於八
    十三年九月八日下午二點仍去玉里養護所上班，被告與乙○○似必有簽到紀錄，
    然因下午上班沒工作，被告於工作表簽到後經人劃掉，乙○○則未簽到，亦合乎
    實情。尚不能以乙○○稱有上班，未見工作表上有簽到紀錄，即以遽認被告與證
    人乙○○非於八十三年九月八日下午至國際樂器行工作，而係於八十三年九月七
    日下午至國際樂器行工作。又雖本院重上更四審就被告是有於八十三年九月八日
    下午至國際樂器行接洽工作，係與何人接洽，接洽結果如何？等待證事項發函國
    際樂器行以資查詢，但行文地址僅載「花蓮縣玉里鎮○○○○街路欠詳」而遭退
    件（見本院重上更四卷第五十三），本院此次審函囑臺灣花蓮地方法院訊問證人
    乙○○證稱：我們係與樂器行老闆接洽，他以搬走，我也不記得他姓名等語，而
    被告亦稱：樂器行現在已換安泰保險公司，門牌民國路一段二五０號，老闆不知
    何姓名等語（見本院九十二年五月十四日訊問筆錄），是則，國際樂器行老闆之
    姓名、住址，殊無從查考，縱況本院已為如上述之認定，衡以設若傳訊該樂器行
    老闆到庭縱使證實被告所辯解不能成立，但如無其他積極證據足以證明被告有犯
    罪行為，依上開說明，自不能執該老闆之證詞以推測或擬制被告犯罪之方法以為
    裁判之基礎，因之，本院認無再予傳訊之必要，附此敘明。
  (四)又被告辯稱：八十三年九月八日下午二時多，再回到玉里養護所上班，我簽到後
    ，就在工地睡覺，甲○○未看到我等語，而證人乙○○於偵查中雖證稱：其於案
    發當日上午與被告先到玉里養護所工作到十一點半左右下班，下午二點又去上班
    ，約二點多沒有工具，被告先回家帶其妻去領錢後，四點多與之至國際樂器行，
    做到六、七點回來等語，證人甲○○則證稱：「ㄨㄨ是先劃的，因九月八日下午
    趕工，我去找工人包括己○○也沒來，我火大就直接在簽到簿打ㄨ。我特別印象
    深刻是因我已分配好工作，在對師父來否。簽到簿的原本是己○○在台南地院調
    查時跑來跟我要說法官要，之後就沒還我」云云（見偵查卷第二十頁，本院上更
    (二)卷第九十二頁）；又八十三年九月八日之「每日工作表」上，該日下午並無乙○○之簽到，被告之簽到則被刪除，有該工作表在卷足稽（見同上偵查卷第五十
    八頁），依甲○○所供，其在上開「每日工作表」該日下午之被告己○○「姓名
、工作點」欄劃ㄨ時，係發見被告沒有現身工作地點，並非述及其劃ㄨ時，上開
    「每日工作表」該日下午之被告「姓名、工作點」欄上並無被告之簽名及工作點
    之記載，而事實上被告於八十三年十一月十八日下午檢察官訊問時提出之玉里養
    護所八十三年九月八日之「每日工作表」上，顯示該日下午被告有簽到但被刪除
    ，有該工作表在卷足稽，因之，卷內事證如此，尚難據此推測「被告確有取去該
    「每日工作表」原件，並在上開劃ㄨ處補行簽名、記載工作地點後，提出影本於
    檢察官之情事，其動機及目的是因涉及本案，藉以掩飾該日下午之行蹤」乙節為
    實。惟可進一步探究，此部分所產生疑問者為：被告於該日下午是否有如乙○○
    所稱於該日「下午二點又去上班，約二點多沒有工具」才回家之事，及甲○○之
    工地當時既係急於「趕工」，焉會有因無工具致無法工作而徒使被告與乙○○均
    賦閒返家之情形，其等所稱「沒有工具」是否實情？被告與乙○○確有無其等所
    稱在「國際樂器行」之工作，有無其他證據以供憑信？乙○○既稱該日下午四點
    多至「國際樂器行」工作至六、七點才回家，於本院前審卻又稱當時僅去接洽，
    沒有動工云云。經查，按本件係發生於八十三年九月間，距今有已有八年之久，
    工作及接洽之細節已無從查考，惟被告己○○於本院調查中屢稱係因其母八十三
    年九月九日早上打電話到被告夫妻住處謂有警察來找伊，及伊亦要南下拿取工具
    ，當時被告尚不知發生強盜之事，僅以為係在台南之工程糾紛等情，而被告已將
    八十三年九月八日及九日之行蹤供述甚詳在卷，堪認被告所供伊在八十三年九月
    八日還在花蓮，九月九日才回到台南之事實應係真實。
  (五)再參之自花蓮縣玉里鎮駕車至台南市，途經台東、屏東、高雄，費時約四至五小
    時等情，已據證人乙○○證述在卷，是依證人乙○○上開證述，如被告與證人乙○○於八十三年九月八日下午六、七時許分手後，並無可能於二小時內即當日晚
    上九時駕車抵達台南縣永康市犯下本件強盜犯行。是公訴人以證人乙○○上開不
    確定時間之供述及證人張正文之部分不完整供述為據，並不足以確認被告有涉犯
    強盜罪行之事實基礎。況如起訴書所載，被告己○○等人果真有為上開竊盜、強
    盜犯行，則渠等既能事先竊取車輛為交通工具資為掩飾，並在相關地點埋伏等候
    被害人行搶，顯示渠等事先應有相當之計劃及準備，則被告豈有在作案前二天仍
    全天在花蓮工作之理？以上均有違常情。又本院更四審再次傳訊被告己○○時仍
    稱「問（你在八十四年時在戊○○處工作多少年？）答：一年多，我是在戊○○
    那邊作消防器材的，店的前面是戊○○的太太在開設金飾店。問（你在八十三年
    九月八日晚上九時許，有無搶奪戊○○所有金飾三百多兩？）答：沒有，當時我
    人在花蓮。問（八十三年九月八日你在花蓮做何事？）答：早上我在玉里養護所
    工作當時我是睡在工地，中午時乙○○來載我去吃麵，吃完以後又回到工地做工
    作，因為沒有工具所以我和乙○○回到他玉里的家，之後我和乙○○二人到國際
    樂器行但樂器行沒有開，我和乙○○又回來，到了四點多我向乙○○說要載我太
    太李雅芳到她上班的鴻德醫院（現改為慈濟醫院玉里分院）領薪水，晚上八、九
    時我和乙○○再到國際樂器行要做工作，但時間很晚所以沒有在那邊工作。」等
    語（見本院重上更四卷第四十四頁），核與警訊、偵查、原審及本院歷審之供述
    相符，雖本院函鴻德醫院查詢在九十一年九月間被告己○○之妻前往領取薪水之
    確實時間究係何時，因事過境遷過久，已無從查考，並有該醫院（現已改為慈濟
    醫院玉里分院）九十一年十二月四日函附卷足稽（見本院重上更四卷第五十一頁
    ），是本件雖無領錢之憑據可查，惟被告確有載其妻去領錢，其妻陳雅芳亦證稱
    確曾由其夫己○○載伊去領錢等情之事實在卷足稽，因而此部分被告所供應係真
    實。
  (六)又現場雖留有木質球棒一支，經警方扣案，因本件僅於被害人戊○○所有之自用
    小客車內採得二枚指紋，而經比對結果，其中一枚指紋與所捺印之丁○○指紋卡
    右中指指紋相符，另枚指紋因其特徵點不足，無法比對，並未在該球棒上採得指
    紋，此有內政部警政署刑事警察局八十三年九月二十六日刑紋字第一五二一八號
    鑑驗通知書及臺南縣警察局永康分局八十三年九月十五日刑事案件證物採驗紀錄
    附卷足稽（見本院重上更四審卷第四十七頁、第四十九頁），是本件在指紋之鑑
    定上亦無法證明係被告所為。
五、綜上所述，此外，復查無其他積極證據，足資證明被告確有公訴意旨所指訴之竊
    盜或強盜犯行。且被害人庚○○之指認既有瑕疵，證人朱小平之指認仍非無疑，
    而證人乙○○、張正文之證述，亦無所謂行蹤交待不實之可疑，甚且更可證明被
    告於案發當日應無到台南縣永康市作案之可能，故僅憑被害人庚○○之指認及證
    人乙○○、張正文之證述，顯尚不足以證明被告確有起訴書所載之強盜犯行。原
    審因以不能證明被告犯罪，而為被告無罪判決諭知，於法並無不合。公訴人上訴
    意旨仍執前詞，指摘原判決不當，為無理由，應予駁回。
據上論斷，應依刑事訴訟法第三百六十八條，判決如主文。
本案經檢察官邱克斌到庭執行職務。
中    華    民    國      九十二      年    十二      月      三十      日
                                  臺灣高等法院臺南分院刑事第四庭
                                      審判長法官  王    浦    傑
                                            法官  黃    三    哲
                                            法官  陳    珍    如
右正本證明與原本無異。
如不服本判決，應於判決送達後十日內向本院提出上訴狀，其未敘述理由者並應於提
出上訴狀後十日內向本院補提理由書（應附繕本)。
                                      法院書記官  蔡    振    豐
中    華    民    國      九十三      年      一      月      二        日


司法院資訊處製作；財團法人民間司法改革基金會備份。
